【裁判字號】    92,交聲,514
【裁判日期】    920530
【裁判案由】    違反道路交通管理處罰條例聲明異議
【裁判全文】
臺灣臺北地方法院刑事交通事件裁定              九十二年度交聲字第五一四號
    異 議人 即
    受 處分 人  甲○○
右列異議人即受處分人因違反道路交通管理處罰條例案件，對於臺北市交通事件裁決
所中華民國九十二年三月二十六日所為之北市裁三字第裁二二－ＡＢＹ八０八六四○
號裁決，聲明異議，本院裁定如左：
    主    文
原處分撤銷。
甲○○汽車駕駛人酒精濃度超過規定標準，處罰鍰新台幣肆萬玖仟伍佰元，吊扣駕駛
執照壹年。
    理    由
一、按汽車駕駛人飲用酒類或其他類似物後其吐氣所含酒精濃度超過每公升０‧二五
    毫克或血液中酒精濃度超過百分之０‧０五以上者，不得駕車；汽車駕駛人，駕
    駛汽車經測試檢定有酒精濃度超過規定標準者，處新臺幣（下同）一萬五千元以
    上六萬元以下罰鍰，並當場移置保管其車輛及吊扣其駕駛執照一年，道路交通安
    全規則第一百十四條第二款、道路交通管理處罰條例第三十五條第一項第一款定
    有明文。
二、本件受處分人即異議人甲○○駕駛其所有車號ＨＤ－二七五五號自小客車，於民
    國九十二年一月八日零時三十八分許，行至臺北市○○○路、建國南路高架橋下
    ，紅綠燈前停止，並在駕駛座上睡覺，為臺北市政府警察局大安分局員警謝永全
    巡邏時發覺，對其實施酒精濃度測試，發現其吐氣所含酒精濃度超過每公升０‧
    五五毫克而達於每公升一．○四毫克，乃以其有違反道路交通管理處罰條例第三
    十五條第一項第一款駕駛汽車酒精濃度超過標準之行為製單舉發（北市警交大字
    第ＡＢＹ－八０八六四０號）。嗣將舉發通知單送達於受處分人後，受處分人於
    舉發通知單上所載應到案日前之九十二年一月二十一日提出申訴，經原處分單位
    函請舉發機關調查結果，仍認受處分人有前開違規行為，原處分單位仍依前揭道
    路交通管理處罰條例第三十五條第一項第一款及違反道路交通管理事件統一裁罰
    基準表等規定，於九十二年三月二十六日以北市裁三字第裁二二－ＡＢＹ八０八
    六四０號裁決書裁處罰鍰四萬九千五百元。
三、受處分人即異議人經傳未到庭，其異議狀所載異議意旨略以：道路交通管理處罰
    條例第三十五條第一項第一款之規定，係以駕駛人服用酒類駕駛汽車，而其酒精
    濃度超過法定每公升０‧五五毫克之規定標準為處罰要件，換言之，如駕駛人雖
    有飲用酒類，但無駕駛汽車之具體行為，縱然駕駛人之體內酒精濃度逾越法定標
    準值，依法仍不得以本法文繩之。聲明人雖經大安分局警備隊員警施以酒測，而
    酒精濃度逾法定標準值，但於事件當時，聲明人係熟睡於車中，並未有駛汽車之
    具體行為，且該自小客車之引擎動力並未處於發動之狀態，聲明人於當時日雖有
    飲酒，但係為熟睡於自小客車中，並無駕駛汽車之客觀行為，依法即與道路交通
    管理處罰條例第三十五條第一項第一款之構成要件不符云云。經查，本件受處分
    人在其所駕駛之車號ＨＤ－二七五五號之自小客車內睡覺，為臺北市政府警察局
    大安分局員警謝永全巡邏發覺後，對其實施酒精濃度測試，查知其吐氣所含酒精
    濃度超過每公升０‧五五毫克而達於每公升一．○四毫克，酒精濃度超過規定標
    準之事實，為受處分人所不否認，並據證人謝永全到庭結證明確，且有卷附違反
    道路交通管理事件通知單可按。受處分人所駕駛前開自用小客車停放之位置，係
    在和平東路口、建國南路高架橋下，紅綠燈前（即迴轉道第二紅綠燈快車道上）
    ，亦經證人謝永全於本院調查時結證稱：「我們勤務指揮中心，接到民眾報案，
    說在和平東路、建國南路高架橋下，紅綠燈前，有一車輛停放在快車道紅綠燈前
    ，疑似酒醉駕車，我們受理後，由我和同事駕車，到現場處理，當時發現受處分
    人駕駛車號ＤＨ－二七五五號自小客車停在前開紅綠燈前，他在駕駛座上睡覺，
    該車的大燈開著，引擎是發動的，我們叩門叫他，將車門打開，進行酒測，酒測
    值一點零四。」等語（詳本院九十二年五月十五日訊問筆錄）可證，及前開通知
    單上違規地點欄載明：「和平東路口、建國南路高架橋下，紅綠燈前（即迴轉道
    第二紅綠燈快車道上）」等字樣可稽，足見受處分人為警查獲違規行為之地點，
    並非一般之路邊停車位置，而係在快車道上之紅綠燈前，一般考領有合格駕駛執
    照之駕駛人，在正常情形下其選擇停車位置，顯不可能停放於快車道之紅綠燈前
    ，且證人謝永全證稱：查獲受處分人時，其雖在車內睡覺，但車大燈係開著、引
    擎亦係發動著等語，而受處分人為警查獲時，車上只有其一人，依前開證人證詞
    及受處分人停車位置，足可推斷受處分人曾於酒後駕駛該車輛，自他處駛至前開
    快車道紅綠燈前，因在原地停等，受處分人受酒精作用下始在車上駕駛座睡著之
    事實。受處分人所辯酒後在車上睡覺並無駕駛之行為云云，顯屬事後卸飾之詞不
    足採信，本件事證明確，受處分人之酒後駕駛上開自小客車，吐氣所含酒精濃度
    成份為每公升一‧○四毫克，酒精濃度超過規定標準之違規行為，洵堪認定。
四、綜上所述，受處分人確有在右揭時地酒精濃度超過規定標準仍駕駛汽車之違規行
    為，原處分機關依道路交通管理處罰條例第三十五條第一項第一款、違反道路交
    通管理事件統一裁罰基準表等規定，裁處受處分人四萬九千五百元罰鍰，固非無
    見，惟原處分機關漏未依同法規定裁處吊扣受處分人駕駛執照一年，於法尚有未
    合。本件受處分人空言否認有上開違規行為，其異議雖無理由，然前開裁決書既
    有違法之處，自應由本院將原處分撤銷另為裁定，而以受處分人有違反道路交通
    管理處罰條例第三十五條第一項第一款裁處四萬九千五百罰鍰，並吊銷其駕駛執
    照一年，以資適法。
據上論斷，應依道路交通案件處理辦法第二十條前段，裁定如主文。
中      華     民     國      九十二     年      五      月     三十    日
                                      臺灣臺北地方法院交通法庭
                                          法  官  王  綽  光
右正本證明與原本無異。
如不服本裁定，應於送達後五日內，向本院提出抗告狀。
                                          書記官  潘  惠  梅
中      華     民     國      九十二     年      六      月       三    日


司法院資訊處製作；財團法人民間司法改革基金會備份。
